【裁判字號】    95,交聲,459
【裁判日期】    950529
【裁判案由】    違反道路交通管理處罰條例聲明異議
【裁判全文】
臺灣臺北地方法院交通事件裁定         95年度交聲字第459號
  異議人即
  受處分人  甲○○
上列受處分人因違反道路交通管理處罰條例案件，對於臺北市交
通事件裁決所於中華民國95年5月12日所為之北市裁二字第裁22-
AEU243354號裁決，聲明異議，本院裁定如下：
    主  文
異議駁回。
    理  由
一、按道路交通安全規則所稱之「汽車」，係指在道路上不依軌
    道或電力架線而以原動機行駛之車輛（包括機器腳踏車）；
    又駕駛人駕駛汽車，應遵守道路交通標誌、標線、號誌之指
    示，並服從執行交通勤務之警察或依法令執行指揮交通及交
    通稽查任務人員之指揮，道路交通安全規則第2條第1項第1
    款及第90條定有明文。而道路交通管理處罰條例所稱之「車
    輛」，係指在道路上以原動機行駛之汽車（包括機器腳踏車
    ）或以人力、獸力行駛之車輛；又汽車駕駛人，行經有燈光
    號誌管制之交岔路口闖紅燈者，處新臺幣（下同）1800元以
    上5400元以下之罰鍰；另汽車駕駛人，有違反道路交通管理
    處罰條例第53條情形者，除依原條款處罰鍰外，並記違規點
    數3點，道路交通管理處罰條例第3條第8款、第53條及第63
    條第1項第3款分別定有明文。是行為人如係騎乘機車行經有
    燈光號誌管制之交岔路口闖紅燈而為警舉發，於舉發通知單
    上所載之應到案日期前到案聽候裁決，經處罰機關調查後仍
    認定其有上開違規行為者，依違反道路交通管理事件統一裁
    罰基準及處理細則第44條第1項及違反道路交通管理事件統
    一裁罰基準表（以下稱基準表）之規定，應對該行為人處以
    1800元之罰鍰，並記違規點數3點。
二、本件異議人即受處分人甲○○於民國94年3月15日19時30分
    許，駕駛其所有之車號為APN-366號之重型機車，行經臺北
    市○○○路及民權東路口前之設有燈光號誌管制之交岔路口
    ，未依燈號指示而於紅燈時右轉，適為在該處執勤之臺北市
    政府警察局中山分局警備隊員警乙○○發覺並予攔停，而以
    受處分人有前揭違反道路交通管理處罰條例第53條規定之行
    為當場掣單舉發，並將前開舉發通知單交由受處分人當場簽
    收，受處分人雖於舉發通知單所載應到案日期（即95年3月
    30日）前向原處分機關提出申訴，案經原處分機關即臺北市
    交通事件裁決所函請舉發單位即臺北市政府警察局中山分局
    調查，因認受處分人確有前開違規行為，原處分機關乃以「
    駕車行經有燈光號誌管制之交岔路口闖紅燈」之違規事實，
    並依道路交通管理處罰條例第53條及第63條第1項第3款、違
    反道路交通管理事件統一裁罰基準及處理細則第44條第1項
    及基準表之規定，於95年5月12日裁處受處分人罰鍰1800 元
    ，並記違規點數3點等事實，此有臺北市政府警察局舉發違
    反道路交通管理事件通知單通知聯（北市警交大字AEU24335
    4號）、臺北市政府警察局中山分局95年4月19日北市警中分
    交字第09531853400號函、交通違規案件陳述書、臺北市交
    通事件裁決所違反道路交通管理事件之北市裁二字第裁22-A
    EU 243354號裁決書及送達證書等影本在卷可稽。
三、訊據受處分人甲○○固不否認有於前揭時地為警攔停之事實
    ，然矢口否認有何違反道路交通管理處罰條例規定之行為，
    辯稱：其當日係於綠燈之際即行右轉，並無闖紅燈之行為云
    云。經查：前揭違規事實，業經證人即舉發員警乙○○於本
    院95年5月29日調查中到庭具結並證稱：「（問：請詳述當
    時的情形？）本案是攔停，現場給受處分人簽收，他有簽收
    ，我有帶正本過來，我當天看到受處分人路經民權東路及林
    森北路口，他是走在民權東路上，他在路口違規右轉至林森
    北路，我是在林森北路上攔到受處分人，當時我與另外一個
    同事站在林森北路執行路檢的勤務，我看到受處分人從民權
    東路右轉到林森北路，我當時看到林森北路的號誌是綠燈，
    所以我印象中應該是可以看到民權東路是紅燈，當時我攔停
    受處分人時，他有承認他的錯，他請我不要開紅單。」等語
    在卷，並有其提供之現場位置圖及相關位置相片在卷可參；
    而交通警員掣單舉發違反道路交通管理處罰條例所列之違規
    事實，本質上為行政處分，且係公務員基於職務上之權力，
    依法就特定之具體事件所為具有公法上效果之單方行政行為
    ，基於公務員所為公法上行為具有公信力之原則，該行政處
    分當可被推定為真正，是本件受處分人既未就執勤員警之舉
    發違誤提出相關證據以供調查，且依卷存證據資料亦無其他
    積極證據足資證明其有捏造事實違法取締之情事，則執勤員
    警本其維護交通秩序及安全之職責所為之上開舉發行為，自
    應受到合法及正確之推定，故受處分人上開所辯，應屬事後
    卸責之詞，不足採信。本件事證明確，受處分人確有前揭違
    規行為，應堪認定。
四、綜上所述，受處分人確有於前揭時間騎乘機車行經有燈光號
    誌管制之交岔路口闖紅燈之行為，自屬違反道路交通管理處
    罰條例第53條之規定，而受處分人於舉發通知單上所載應到
    案日期（即95年3月30日）前向原處分機關提出申訴，是原
    處分機關依道路交通管理處罰條例第53條及第63條第1項第3
    款、違反道路交通管理事件統一裁罰基準及處理細則第44條
    第1項及前揭基準表之規定裁處受處分人罰鍰1800元，並記
    違規點數3點，經核並無違誤。本件受處分人猶執前詞，指
    摘原處分不當，自無理由，應予駁回。
據上論斷，應依道路交通案件處理辦法第19條，裁定如主文。
中    華    民    國    95    年    5    月    29    日
                  臺灣臺北地方法院交通法庭
                        法  官  黃雅君
上正本證明與原本無異。
如不服本裁定，應於裁定送達後5日內向本院提出抗告狀。
                        書記官  陳麗津
中    華    民    國    95    年    5     月    30    日


司法院資訊處製作；財團法人民間司法改革基金會備份。
